【裁判字號】    98,交聲,4594
【裁判日期】    981231
【裁判案由】    交管條例聲異
【裁判全文】
臺灣板橋地方法院交通事件裁定        98年度交聲字第4594號
原處分機關  交通部公路總局臺北區監理所板橋監理站
異  議  人  甲○○
即受處分人
上列異議人即受處分人因違反道路交通管理處罰條例案件，對於
交通部公路總局臺北區監理所板橋監理站民國98年12月2 日所為
板監裁字第41-CP0000000號裁決處分，聲明異議，本院裁定如下
：
    主    文
異議駁回。
    理    由
一、原處分意旨略以：異議人即受處分人甲○○於民國98年7 月
    19日下午2 時15分許，騎乘車牌號碼J5F-871 號重型機車，
    行經臺北縣板橋市○○路、北門街口處時，因有「不依標誌
    、標線、號誌指示」之違規行為，經臺北縣政府警察局（下
    稱原舉發機關）執勤員警於98年8 月11日以北縣警交字第CP
    0000000 號舉發違反道路交通管理事件通知單逕行舉發，嗣
    其未依期限繳納罰鍰或到案陳述意見，交通部公路總局臺北
    區監理所板橋監理站（下稱原處分機關）乃依道路交通管理
    處罰條例第48條第1 項第2 款，裁處罰鍰新臺幣（下同）
    1,80 0元，併依同條例第63條第1 項第1 款，記違規點數1
    點等語。
二、異議人異議意旨略以：本人甲○○於98年12月15日收到郵局
    掛號領取通知單，才發現這份裁決書，也是第一次得通知違
    規事件，在此之前本人毫無收到任何相關通知及告知經向監
    理站申請表示，此案經郵局送達，也貼告領取通知單，但本
    人再次向家人確定得知，自本案起至今都無收到任何通知單
    ，此通知單為何消失不得而知；本人從事業務工作，因趕時
    間有時會挺而走險違反交通罰規，自己也得知此舉不可行，
    但一有罰責發生，本人也會認錯，並在準時罰規之日之前繳
    納罰金，以示警惕，在此案發生之後，本人也有數起違規案
    件，也都準時繳納，並無其他延遲之紀錄，但因本案件原本
    罰金最低，本人是的確無收到任何紀錄通知才延遲，更高罰
    金都繳納了，這較低的罰金對本人而言實在無迴避而延遲繳
    納之意，請求將此案改判原判，爰聲明異議，請求撤銷原處
    分云云。
三、按汽車駕駛人轉彎時，有不依標誌、標線、號誌指示者，處
    6 百元以上1 千8 百元以下罰鍰；又汽車駕駛人有違反第48
    條規定者，除依原條款處罰鍰外，並應記違規點數1 點，道
    路交通管理處罰條例第48條第1 項第2 款、第63條第1 項第
    1 款分別定有明文；又汽車駕駛人違規行為，經以科學儀器
    取得證據資料證明其行為違規，當場不能或不宜攔截製單舉
    發者，得逕行舉發，道路交通管理處罰條例第7 條之2 第1
    項第7 款亦著有明文；另按汽車駕駛人轉彎未依標誌、標線
    、號誌指示者，嗣為警逕行舉發，而未逾舉發通知單上所載
    之應到案日期到案，經主管機關調查後仍認定有上開違規行
    為者，依違反道路交通管理事件統一裁罰基準表規定，須處
    以600 元之罰鍰；若逾越舉發通知單上所載之應到案期限60
    日以上到案，經主管機關調查後仍認定有上開違規行為者，
    依違反道路交通管理事件統一裁罰基準表規定，須處以1,80
    0 元之罰鍰；經查：
(一)、本件異議人所有之前開機車，於98年7 月19日下午2 時15分
    許，行經臺北縣板橋市○○路、北門街口處時，經警認有於
    文化路跨越雙黃實線之違規行為，乃以監視器錄影翻拍相片
    採證後逕行掣單舉發等情，有臺北縣政府警察局98年8 月11
    日北縣警交字第CP0000000 號舉發違反道路交通管理事件通
    知單1紙及採證照片3幀在卷可稽；茲異議人對其所有系爭機
    車於上述時、地有前揭所示跨越雙黃實線違規事實亦不爭執
    ，足認異議人所有之上開機車，於前揭時地確有前述交通違
    規事實無疑。
(二)、至異議人雖執前詞置辯；然按「送達，於應受送達人之住居
    所、事務所或營業所為之，但在行政機關辦公處所或他處會
    晤應受送達人時，得於會晤處所為之。」、「於應送達處所
    不獲會晤應受送達人時，得將文書付與有辨別事理能力之同
    居人、受僱人或應送達處所之接收郵件人員。」、「送達，
    不能依前二條規定為之者，得將文書寄存送達地之地方自治
    或警察機關，並作送達通知書兩份，一份黏貼於應受送達人
    住居所、事務所、營業所或其就業處所門首，另一份交由鄰
    居轉交或置於該送達處所信箱或其他適當位置，以為送達。
    」、「前項情形，由郵政機關為送達者，得將文書寄存於送
    達地之郵政機關。」，行政程序法第72條第1 項、第73條第
    1 項、第74條第1 項、第2 項分別規定明確；再按民事訴訟
    文書之寄存送達，依92年2 月7 日修正公布、同年9 月1 日
    施行之民事訴訟法第138 條第2 項規定，自寄存之日起，經
    10日發生效力，此因應受送達人未必能即時領取訴訟文書而
    知悉其內容，故特設此規定以保障其權益，茲行政程序法雖
    未如前述民事訴訟法增設第138 條第2 項規定，但基於保障
    應受送達人權益之同一理由，解釋上應認為有上開規定之類
    推適用；再依違反道路交通管理事件統一裁罰基準及處理細
    則第5 條規定，處理違反道路交通管理事件，有關文書送達
    之程序，乃依行政程序法之規定，先此敘明。
(三)、查異議人即受處分人車籍設於臺北縣板橋市○○里○○路77
    巷2 弄5 之2 號乙節，有原處分機關所提出之裁罰明細資料
    查詢1 紙在卷可參，而異議人之居所為同上地址，此節亦經
    異議人於聲明異議狀內記載明確；又異議人所有之上開重型
    機車，因前揭時地之交通違規行為，由原舉發機關於98年8
    月11日，以北縣警交字第CP0000000 號舉發通知單逕行舉發
    ，應到案日期為98年9 月10日前，該舉發通知單經原舉發機
    關郵寄至異議人居所即「臺北縣板橋市○○路77巷2 弄5 之
    2 號」，因未獲會晤受送達人亦無受領文書之同居人、受僱
    人或應送達處所之接收郵件人員，遂依上開行政程序法關於
    寄存送達之規定，於98年8 月14日將該舉發通知書寄存於板
    橋江翠郵局，並作送達通知書二份，一份黏貼於應受送達人
    上址住所門首，另一份置於該受送達處所信箱或適當位置，
    以為送達，有原舉發機關送達證書影本在卷可稽，上開送達
    方式，核與行政程序法第72、73、74條規定之寄存送達程序
    相符，是原舉發機關向該址送達，即屬已合法寄存送達，縱
    異議人未實際接獲舉發通知單，惟原舉發機關既係依上開法
    定程序送達，自已發生合法送達之效力，不因異議人實際上
    有無收受而異，是雖異議人嗣未於寄存送達生效後15日內繳
    納罰鍰及提出申訴，乃遲至98年12月15日始因收受裁決書而
    於同日聲明異議，則有卷附之簽有異議人署名表明本案聲明
    異議意旨文書（其上並蓋有表示臺北區監理所板橋監理站於
    98年12月15日收件之印文）在卷可參，然依諸前揭說明，原
    處分機關以異議人已逾上開到案陳述意見期限60日以上，因
    於98年12月2 日以板監裁字第41-CP0000000號違反道路交通
    管理事件裁決書，依道路交通管理處罰條例第48條第1 項第
    2 款規定裁處異議人罰鍰1,800 元，並依同法第63條第1項
    第1 款規定記違規點數1 點等，於法即尚無不合。
四、綜上，本件異議人前開違規事實，事證明確，則原處分機關
    依道路交通管理處罰條例第48條第1 項第2 款、第63條第1
    項第1 款規定，裁處異議人即受處分人罰鍰1,800 元，並記
    違規點數1 點，於法核無不合，異議人執上揭理由，對原處
    分機關所為裁決處分聲明異議為無理由，應予駁回。
五、據上論斷，應依道路交通案件處理辦法第19條，裁定如主文
    。
中    華    民    國    98    年    12    月    31    日
                  交通法庭  法  官    陳明偉
以上正本證明與原本無異
如不服本裁定應於送達後5 日內向本院提出抗告狀
                            書記官    陳玉心
中    華    民    國    98    年    12    月    31    日


司法院資訊處製作；財團法人民間司法改革基金會備份。
